【裁判字號】    97,交抗,299
【裁判日期】    970328
【裁判案由】    聲明異議
【裁判全文】
臺灣高等法院臺中分院刑事裁定         97年度交抗字第299號
抗  告  人  交通部公路總局臺中區監理所彰化監理站
法定代理人  甲○○
受處分人    乙○○
                    國民
上列抗告人因受處分人違反道路交通管理處罰條例聲明異議案件
，不服臺灣彰化地方法院中華民國97年2月26日所為裁定（97年
度交聲字第388號），提起抗告，本院裁定如下：
    主  文
抗告駁回。
    理  由
一、原裁定意旨略以：本件受處分人乙○○於民國（以下同）97
    年2月12日晚上22時27分許，駕駛車牌號碼7953-SL號自用小
    客車，行經彰化縣埤頭鄉○○○○○道「耐特公司」前，因
    「酒後駕車，經呼氣酒測值為0.39MG\L」之違規行為，為彰
    化縣警察局北斗分局依道路交通管理處罰條例第35條第1項
    第1款規定，掣單舉發其違規行為，並經原處分機關於97年2
    月13日以彰監4字第裁64-Ｚ000000000號裁決書裁處罰鍰1950
    0元，並吊扣駕駛執照12個月等情，有上開舉發違反道路交
    通管理事件通知單及交通部公路總局臺中區監理所彰化監理
    站違反道路交通管理事件裁決書各1紙在卷可稽，受處分人
    乙○○對該處分不服，聲明異議，經臺灣彰化地方法院裁定
    （97年度交聲字第388號）裁處原處分關於吊扣駕駛執照1年
    部分撤銷；乙○○自用一般小貨車駕駛人駕駛汽車，經測定
    酒精濃度超過規定標準，吊扣小型車駕駛執照1年等語。
二、抗告意旨略以：受處分人乙○○於97年2月12日晚上22時27
    分許在彰化縣埤頭鄉○○○○○道經警舉發酒後駕自小客貨
    車違規單（酒精濃度經酒測器測定值為0.39MG/L），受處分
    人乙○○對該處分不服，聲明異議，經臺灣彰化地方法院裁
    定（97年度交聲字第388號）裁處原處分關於吊扣駕駛執照1
    年部分撤銷；乙○○自用一般小貨車駕駛人駕駛汽車，經測
    定酒精濃度超過規定標準，吊扣小型車駕駛執照1年。惟按
    現行係採機車駕駛執照、汽車駕駛執照各一照管理原則，而
    酒醉駕車吊扣駕照之目的在於禁止行為人於道路上行駛，避
    免短期內再犯，實不得因違規駕駛人領有最高級（汽車）駕
    照資格即有多次駕駛之機會。又吊扣汽車駕照之裁處，係以
    違規時駕駛資格之照類（憑證）作為處罰基礎，且應以道路
    交通管理處罰條例第35條為裁處依據，而非同法第68條，該
    條之修正僅係為符合汽、機車各採一照管理制度，以避免造
    成處罰機關執行實務上之窒礙難行。故原審法院所為之裁定
    顯有違誤，抗告人不服，爰依法提起抗告等語。
三、按汽車駕駛人飲用酒類或其他類似物後，其吐氣所含酒精濃
    度超過每公升0.25毫克，不得駕車；駕駛汽車經測試檢定酒
    精濃度超過標準，處汽車駕駛人罰鍰1萬5千元以上6萬元以
    下，並當場移置保管該汽車及吊扣駕駛執照1年，道路交通
    安全規則第114條第2款、道路交通管理處罰條例第35條第1
    項第1款分別定有明文。
四、經查：上開該條文所稱之「駕駛執照」，依95年3月1日修正
    施行前之道路交通管理處罰條例第68條規定：「汽車駕駛人
    ，因違反本條例及道路交通安全規則之規定，受吊扣或吊銷
    駕駛執照處分時，吊扣或吊銷其持有各級車類之駕駛執照。
    」係指違規人持有之各級車類駕駛執照均應予吊扣或吊銷，
    惟道路交通管理處罰條例第68條嗣於94年12月14日經修正公
    布並於95年3月1日施行，修正施行後之條文業已刪除「吊扣
    或」等字，有立法院交通委員會94年10月5日台立交字第094
    2400153號函附道路交通管理處罰條例第68條審查報告可參
    （參立法院公報第94卷第70期第135至138頁）。即已將「受
    吊扣駕駛執照之處分係吊扣其持有之各級車類駕駛執照」部
    分之規定廢除，依現行條文之解釋，即係受吊銷駕照處分者
    ，仍維持吊銷其持有之各級車類駕駛執照，至受吊扣駕照處
    分者，則僅限於吊扣其違法或違規當時所駕駛車輛之駕駛執
    照，不得同時一併吊扣其持有之其他各級車類駕駛執照（本
    院96年度交抗字第136號、第648號裁定相同意旨參照）。且
    道路交通管理處罰條例第35條第1項第1款前段既將汽車及駕
    駛執照併列，而不稱「吊扣其各級車類之駕駛執照」，解釋
    上當係指同一等級之汽車駕駛執照而言，不得任意擴張解釋
    。又該修正條文之立法說明略以：「原條文將違法或違規駕
    駛人所持有各級車類之駕駛執照一併吊扣或吊銷，失之過酷
    ，影響人民工作及生活甚鉅，爰修正之」等語，其立法意旨
    在於最高級車類之駕駛執照係受處分人賴以維生之工具，而
    受處分人駕駛較低級車類之車輛違規受罰，卻一併吊扣其最
    高級車類駕駛執照，對受處分人之工作權及生存權造成極大
    之損害，有違憲法保障人民生存權及工作權之意旨，故應予
    修法解決。又對於維護交通秩序、達成公益目的，尚有其他
    相同有效之手段可資運用，應選擇侵害人民權益最小之手段
    ，其一併吊扣其最高級車類駕駛執照係全面剝奪人民賴以維
    生之方式，顯然並非為最輕微之手段，所造成之損害已與欲
    達成目的之利益顯失均衡，亦有違比例原則（司法院大法官
    會議釋字第577號解釋相同意旨參照）。上開道路交通安全
    規則對於汽車駕駛執照之管理，採取一照原則，固然導致越
    級駕駛人違規酒駕時，有執行吊扣駕駛執照上之困難，然此
    關於駕駛執照管理所衍生之問題，宜由執法機關設法解決，
    尚不得擴張解釋，於駕駛人無較低級車類駕駛執照可供吊扣
    時，即率爾代以吊扣其所領有之較高級車類駕駛執照。
五、本件受處分人乙○○於97年2月12日晚上22時27分許，駕駛
    車牌號碼7953-SL號自用小客車，行經彰化縣埤頭鄉○○○
    ○○道「耐特公司」前，因「酒後駕車，經呼氣酒測值為0.
    39MG\L」之違規行為，為彰化縣警察局北斗分局依道路交通
    管理處罰條例第35條第1項第1款規定，掣單舉發其違規行為
    ，並經原處分機關於97年2月13日以彰監4字第裁64-Ｚ000000
    000號裁決書裁處罰鍰19500元，並吊扣駕駛執照12個月等情
    ，有上開舉發違反道路交通管理事件通知單及交通部公路總
    局臺中區監理所彰化監理站違反道路交通管理事件裁決書各
    1紙在卷可稽，核其違規行為係發生於97年2月12日，自應依
    修正後之道路交通管理處罰條例第68條裁處。且修正後道路
    交通管理處罰條例第68條之規定，既將「吊扣」等字刪除，
    是依上開說明，其依法所受之處分應為限制其駕駛自小客車
    之權利，即吊扣其小型車駕駛執照。故原處分機關於作成吊
    扣駕駛執照處分時，應就行為人所應吊扣之駕駛執照種類予
    以限定，始符合依法行政原則。本件受處分人乙○○領有最
    高級之職業聯結車駕駛執照，而無領有較低級車類之自用小
    客車駕駛執照可供吊扣，此係源於道路交通安全規則關於「
    一照原則」之駕照管理問題，要不能因執行困難或法規漏洞
    ，即置立法修正通過之條文不予遵守適用，遽擴張解釋認應
    吊扣受處分人之各級車類駕駛執照，依修正後同法第68條規
    定，受吊扣駕駛執照處分時，已不得一併吊扣受處分人所持
    有各級車類之駕駛執照，是原審法院認受處分人異議有理由
    ，撤銷原處分，而另諭知受處分人自用一般小貨車駕駛人駕
    駛汽車，經測定酒精濃度超過規定標準，吊扣小型車駕駛執
    照1年之認事用法核無不合。抗告人未審酌新修正法律之規
    定，以同法第35條第1項第1款為由，認應剝奪受處分人之汽
    車駕駛用路權，提起抗告請求撤銷原裁定云云，為無理由，
    應予駁回。
六、據上論結，爰依道路交通案件處理辦法第26條、刑事訴訟法
    第412條，裁定如主文。
中    華    民    國    97    年    3     月    28    日
            刑事第三庭    審判長法  官  王  增  瑜
                                法  官  蔡  紹  良
                                法  官  梁  堯  銘
上列正本證明與原本無異。
不得抗告。
                                書記官  陳  麗  玉
中    華    民    國    97    年    3    月    31    日


司法院資訊處製作；財團法人民間司法改革基金會備份。
